【裁判字號】    99,上易,411
【裁判日期】    990825
【裁判案由】    竊盜
【裁判全文】
臺灣高等法院臺南分院刑事判決         99年度上易字第411號
上訴人即被告  乙○○
選任辯護人  張麗雪律師
上列上訴人即被告因竊盜案件，不服臺灣嘉義地方法院99年度易
字第76號中華民國99年5月31日第一審判決（起訴案號：臺灣嘉
義地方法院檢察署98年度偵字第7981號），提起上訴，本院判決
如下：
    主  文
上訴駁回。
    事  實
一、乙○○之弟陳柏憲（另案經臺灣嘉義地方法院以98年度易字
    第556號判處應執行有期徒刑1年確定）因先與陳居財（另經
    原審判處有期徒刑7月）共同意圖為自己不法所有，基於加
    重竊盜之犯意聯絡，於民國98年7月27日凌晨3時許，攜帶陳
    柏憲所有、客觀上足以對人身體造成傷害之絕緣檳榔剪刀及
    十字型螺絲起子（長約20公分、金屬製）各1支（均未扣案
    ），前往位在嘉義縣六腳鄉六斗村六斗尾274號由甲○○所
    經營、目前已歇業無人居住之假期旅社，一同踰越作為安全
    設備之窗戶進入共同竊取該旅社內之白鐵片及毛巾架等物得
    手，然陳居財於搬運竊得物品過程中腳部受傷，留有部分業
    已拆卸之白鐵片及毛巾架尚未及搬離該處。陳柏憲當日上午
    變賣上開與陳居財共同竊得之物品後，竟於同日下午返家邀
    同乙○○一同前往上開處所欲竊取其餘未及搬離物品。乙○
    ○與陳柏憲遂於98年7月27日下午3時許，一同駕車前往假期
    旅社，兩人均踰越作為安全設備之窗戶進入該旅社後，共同
    搬運該旅社房間內之白鐵片及毛巾架（重量共計約70公斤）
    上車而竊取上開物品得手。陳柏憲則於駕車搭載乙○○返家
    後，再於同日下午4時50分許，自行駕駛車牌號碼1365-GJ號
    自用小客車載運上開竊得之物品，前往位在嘉義縣六腳鄉六
    斗村六斗尾17之1號「正利舊貨商」，以每公斤新臺幣（下
    同）40元之價格販售與不知情之康嘉文，得款2,808元。嗣
    經甲○○報案後，為警調閱「正利舊貨商」所提供之監視錄
    影紀錄，循線查獲上情。
二、案經甲○○訴由嘉義縣警察局朴子分局報請臺灣嘉義地方法
    院檢察署檢察官偵查起訴。
    理  由
一、按被告以外之人於審判外之陳述，雖不符刑事訴訟法第159
    條之1至第159條之4之規定，而經當事人於審判程序同意作
    為證據，法院審酌該言詞陳述或書面陳述作成時之情況，認
    為適當者，亦得為證據。當事人、代理人或辯護人於法院調
    查證據時，知有第159條第1項不得為證據之情形，而未於言
    詞辯論終結前聲明異議者，視為有前項之同意，刑事訴訟法
    第159條之5定有明文。查被告乙○○於言詞辯論終結前，對
    於卷附被告以外之人於審判外之書面或言詞陳述之證據能力
    ，均未聲明異議，且於原審準備程序時同意作為證據調查（
    見原審卷第32頁）。本院審酌各該言詞陳述及書面陳述作成
    時之情況，認無顯不適當之情形，且採納上開傳聞證據，尚
    無礙被告於程序上之彈劾詰問權利，而認上開傳聞證據合於
    刑事訴訟法第159條之5規定，因而均具證據能力，合先敘明
    。
二、訊據被告乙○○固坦承案發當日下午伊曾隨同其弟即另案被
    告陳柏憲進入上開旅社之事實，然矢口否認有何共同加重竊
    盜犯行，辯稱：伊隨同進入該處係為阻止另案被告陳柏憲行
    竊云云。惟查：
  (一)被告乙○○之弟即另案被告陳柏憲與同案被告陳居財，於98
    年7月27日凌晨3時許，攜帶另案被告陳柏憲所有、客觀上足
    以對人身體造成傷害之絕緣檳榔剪刀及十字型螺絲起子（長
    約20公分、金屬製）各1支（均未扣案），前往嘉義縣六腳
    鄉六斗村六斗尾274號由告訴人甲○○所經營、目前已歇業
    無人居住之假期旅社，一同踰越作為安全設備之窗戶進入共
    同竊取該旅社內之白鐵片及毛巾架等物得手，然因同案被告
    陳居財於搬運竊得物品過程中腳部受傷，留有部分業已拆卸
    之白鐵片及毛巾架尚未及搬離該處等情，業據證人即另案被
    告陳柏憲於原審審理時結證明確（見原審卷第80頁、第81頁
    ），核與其於偵查中之結證情節吻合。而另案被告陳柏憲於
    當日上午變賣上開與同案被告陳居財共同竊得之物品後，竟
    於同日下午返家邀同被告乙○○一同駕車前往上開處所。被
    告乙○○與另案被告陳柏憲遂於98年7月27日下午3時許，一
    同駕車前往位在嘉義縣六腳鄉六斗村六斗尾274號由告訴人
    甲○○所經營、目前已歇業無人居住之假期旅社等情，亦據
    證人陳柏憲於原審審理時結證屬實（見原審卷第80頁），亦
    與被告於原審審理時供述情節一致（見原審卷第90頁）。而
    同日下午4時50分許，另案被告陳柏憲則自行駕駛車牌號碼
    1365—GJ號自用小客車載運自上開假期旅社內竊得之白鐵片
    及毛巾架，前往位在嘉義縣六腳鄉六斗村六斗尾17之1號「
    正利舊貨商」以每公斤40元之價格販售與不知情之證人康嘉
    文得款2,808元等情，為證人陳柏憲於偵查中及原審審理時
    均結證明確，亦據證人康嘉文於警詢證述屬實，並有被害被
    告單、保管單、正利舊貨商抄寫之販售者車牌資料各一紙及
    竊得物品照片二幀附卷可稽。故上開犯罪事實至為明灼，均
    堪以認定。
  (二)按共同正犯之意思聯絡，不限於事前有所協議，其於行為當
    時，基於相互之認識，以共同犯罪之意思參與者，亦無礙於
    共同正犯之成立；且其表示之方法，亦不以明示通謀為必要
    ，即相互間有默示之合致，亦無不可，最高法院73年臺上字
    第1886號、73年臺上字第2364號判例可資參照。復按共同實
    施犯罪行為之人，在合同意思範圍以內，各自分擔犯罪行為
    之一部，相互利用他人之行為，以達其犯罪之目的者，即應
    對於全部所發生之結果，共同負責，此觀最高法院28年上字
    第3110號判例闡釋甚明。查被告於原審審理時供承：伊與另
    案被告陳柏憲駕車抵達假期旅社外面後，另案被告陳柏憲由
    旁邊之窗戶爬入，伊隨另案被告陳柏憲身後亦由該窗戶爬入
    等語，核與證人陳柏憲於原審審理時結證稱：伊由假期旅社
    窗戶爬入並前往三樓後，未久被告亦隨同到該處三樓等語相
    符；參以上開假期旅社303號房間內梳妝平台上確留有被告
    乙○○左拇指指紋等情，此有內政部警政署刑事警察局鑑驗
    書、被告指紋卡片及刑事案件證物採驗紀錄表各乙份在卷可
    憑，足見被告確曾隨同另案被告陳柏憲踰越假期旅社窗戶進
    入該處無誤。而另案被告陳柏憲於該日下午駕車載運自上開
    假期旅社內竊得之白鐵片及毛巾架前往「正利舊貨商」以每
    公斤40元之價格販售與不知情之證人康嘉文得款2,808元等
    情，業如上述，故由變賣所得金額及變賣價格推算，堪認另
    案被告陳柏憲該次變賣所竊得之白鐵片及毛巾架重量共計約
    70公斤甚明。對照證人陳柏憲於偵查中結證稱：伊第二趟去
    假期旅社偷白鐵，拿去賣了二千多元，該趟伊有載其兄被告
    乙○○，到現場被告乙○○知道要偷東西，被告乙○○就拒
    絕下車，後來伊有拉被告乙○○一起進去假期旅社的三樓，
    從三樓把後面幾間房間的白鐵搬下來，被告乙○○有搬白鐵
    到車上，伊先載被告乙○○返家，伊自己再載去同一家資源
    回收場賣等語（見偵查卷第26頁），足見被告隨同攀爬窗戶
    進入假期旅社後確曾與另案被告陳柏憲共同搬運白鐵上車無
    誤。是由案發當時之具體情形，另案被告陳柏憲返家邀同被
    告前往假期旅社之目的原本即在增加人手以便迅速搬運欲竊
    取總重量約70公斤之白鐵，而被告乙○○隨同另案被告陳柏
    憲抵達現場後，亦一同攀爬窗戶進入假期旅社，並與另案被
    告陳柏憲一同搬運白鐵上車，揆諸上開說明，堪認被告與另
    案被告陳柏憲間對於踰越窗戶進入竊取白鐵片及毛巾架乙節
    ，均具有犯意聯絡與行為分擔，自對上開結果共同負責無疑
    。至另案被告陳柏憲與同案被告陳居財第一趟前往行竊時，
    固曾攜帶絕緣檳榔剪刀及十字型螺絲起子各一支前往拆卸欲
    竊取之白鐵物品，然證人陳柏憲於偵查中及原審審理時均結
    證稱：白鐵片及毛巾架是伊第一趟與同案被告陳居財去時即
    已拆卸好，因同案被告陳居財腳割到來不及全部搬走，絕緣
    檳榔剪刀及十字型螺絲起子都留在那邊（見偵查卷第26頁；
    原審卷第81頁、第85頁）等語，足見被告與另案被告陳柏憲
    於當日下午一同前去搬運未及搬走之白鐵片及毛巾架時，另
    案被告陳柏憲已未手持上開工具攀爬進入該旅社，且乏證據
    足以證明另案被告陳柏憲再當被告乙○○之面持用上開工具
    行竊，故被告乙○○主觀上對於另案被告陳柏憲攜帶上開工
    具行竊乙節尚難遽認有所認識，此部分自無由認在其與另案
    被告陳柏憲之犯意聯絡範圍內，附此敘明。
  (三)被告固辯稱：伊隨同進入該處係為阻止另案被告陳柏憲行竊
    云云。然證人陳柏憲於偵查中結證稱：被告於抵達現場後即
    知悉要行竊，一度拒絕下車等語，業如上述，是被告若當場
    欲阻止另案被告陳柏憲進入假期旅社行竊，理應於另案被告
    陳柏憲自窗戶爬入假期旅社前即加以攔阻，豈有隨同攀爬窗
    戶進入該處之理？是其辯詞顯然悖於常情。且被告於98年9
    月21日警詢時對於警員詢問其另案被告陳柏憲是否曾至假期
    旅社行竊白鐵片乙節均先像警員佯稱不知情或推稱不復記憶
    ，待警員表明已在假期旅社內採得其指紋後，其亦無法提出
    合理解釋，對照其上開事後翻異之辯詞，足見其供述之真誠
    性顯有不足，其辯詞之憑信性更顯可疑。此外，被告於原審
    準備程序時自知留有指紋之客觀事實無從狡賴，乃改口聲稱
    ：伊進入該處與另案被告陳柏憲發生爭吵遂將車輛留給另案
    被告陳柏憲，伊自行搭乘計程車離開前往高鐵站回臺北（見
    原審卷第31頁）云云；然於原審審理時竟又改稱：伊因只有
    一臺車遂叫另案被告陳柏憲先載伊返家，後來另案被告陳柏
    憲開車載伊返家後，伊不知道另案被告陳柏憲去哪裡（見原
    審卷第91頁）等語，其對於如何離去現場之前後供詞不一。
    對照證人陳柏憲於偵查中及原審審理時均結證稱：行竊後伊
    有駕車搭載被告乙○○返家（見偵查卷第26頁；原審卷第81
    頁）等詞，足見被告於準備程序聲稱伊自行搭乘計程車離開
    現場云云，顯屬不實，其未敢坦承案發當日進入該旅社後曾
    與另案被告陳柏憲連同竊得之物品同車返家而於準備程序時
    杜撰上開情節，更徵其畏罪情虛，是其上開辯詞更不足採。
    至證人陳柏憲於原審審理時固翻稱：被告乙○○進入假期旅
    社三樓找伊後，叫伊不要行竊而與伊吵架，伊遂自己將東西
    搬下去，被告乙○○並未幫忙搬云云；惟證人陳柏憲與被告
    間感情甚篤，此據被告於原審審理時供述明確（見原審卷第
    92頁），核與證人陳柏憲於原審審理時結證屬實（見原審卷
    第82頁），果非符合客觀事實，證人陳柏憲自無由憑空杜撰
    情節而於警詢時及偵查中均證稱被告乙○○確曾一同進入上
    開旅社搬運其所欲竊取之白鐵片等不利於被告乙○○之情節
    ；參以證人陳柏憲於原審審理時，經原審訊問有關被告乙○
    ○至監所會客時兩人是否曾言及本件案情乙節，證人陳柏憲
    斷然否認（見原審卷第83頁），然被告乙○○則於原審訊問
    時供承：伊曾二度至監所面會證人陳柏憲時言及本件案情（
    見原審卷第92頁）等語，足見證人陳柏憲於本院訊問時否認
    渠等會客時曾有關於本案對談係屬不實，其刻意規避上情，
    堪認其於原審訊問時翻異前詞所為有利於被告乙○○之上開
    陳述，顯屬迴護被告之詞，並不足信，自應以其先前於98年
    9月28日警詢時及同年12月29日偵查中之證詞為可採。
  (四)選任辯護人為被告辯護稱：陳柏憲自89年3月以來因施用安
    非他命而造成精神方面之疾病，會出現幻聽、幻覺、幻想，
    躁動不安，非自主性行為，曾在嘉南療養院2度住院治療。
    又陳柏憲於98年11月間又因98年9月10日施用甲基安非他命
    ，由雲林地院裁定觀察勒戒，其本身精神疾病及毒品之加乘
    效果，將會使陳柏憲精神狀態容易處於虛幻，故陳柏憲同年
    9月28日及l2月29日之供述，是否確在陳柏憲精神意識清楚
    狀態，顯非無疑。惟觀之警方於98年8月3日詢問陳柏憲時，
    陳柏憲僅供稱與綽號「小明」者共同侵入假期飯店內行竊，
    全未提及本案被告乙○○。迄98年9月28日警方第二次詢問
    陳柏憲，當時警方已經比對出乙○○指紋，陳柏憲始供稱因
    「小明」腳部受傷，才返家載乙○○一起幫忙搬運所拆卸之
    白鐵片等物等語（警卷第13頁）。警方詢問完畢，歷3個月
    後，檢察官於98年12月29日傳訊陳柏憲，仍證稱與乙○○共
    同竊盜等語（偵查卷第26頁）。依本件證人陳柏憲供述經過
    以觀，陳柏憲於警詢之初既迴護被告乙○○，而未予供出，
    迄警方比對出乙○○指紋後，陳柏憲始供出乙○○，足認陳
    柏憲縱罹有精神上疾病，並未因而影響其理解力、判斷力，
    其上開證言，並無瑕疵，而可認與事實相符。被告既隨同陳
    柏憲一同進入假期旅社，依陳柏憲上開證詞及被告遺留於旅
    社內之指紋等證據，已足認定被告隨同前往目的，乃在幫忙
    搬運贓物，警方縱未對白鐵片或毛巾架等贓物進行指紋採擷
    ，並不礙於本案被告參與竊盜行為之認定。
  (四)綜上所述，本件事證明確，被告所辯並不足信，其上開犯行
    至堪認定，應依法論科。
三、按刑法第321條第1項第2款規定將「門扇」、「牆垣」、「
    其他安全設備」並列。則所謂「門扇」應專指門戶而言，係
    分隔住宅或建築物內外之出入口大門。而所謂「其他安全設
    備」，指門扇、牆垣以外，依社會通常觀念足認為防盜之一
    切設備者，即屬相當。窗戶、建築物之屋頂、內部諸門，具
    有防閑之效用，依社會通常之觀念，屬於維護安全之防盜設
    備，自屬同條文規定之安全設備。查被告與共犯陳柏憲遂行
    上揭竊盜犯行時，係攀爬踰越假期旅社大門旁之窗戶進入，
    而假期旅社雖已停業，然其窗戶仍具有防閑功能，揆諸上開
    說明，自屬安全設備。故核被告所為，係犯刑法第321條第1
    項第2款踰越安全設備竊盜罪。又被告就上開犯行，與另案
    被告陳柏憲，有犯意聯絡及行為分擔，為共同正犯；至攜帶
    兇器部分，尚難認被告與另案被告陳柏憲間具有犯意聯絡，
    業如上述，公訴意旨認此部分被告與另案被告陳柏憲亦有犯
    意聯絡，容有未洽，附此敘明。
四、原審以被告乙○○犯罪事證明確，應予依法論科。爰審酌被
    告係高中肄業之智識程度、前有違反毒品危害防制條例前科
    之素行、其夥同共犯踰越安全設備行竊之犯罪手段，其所竊
    得物品之價值，以及其犯罪後迄未得告訴人宥恕，與被告自
    陳尚需工作負擔父親及祖母安養費用之生活狀況等一切情狀
    ，依刑法第28條、第321條第1項第2款規定，量處被告有期
    徒刑7月。核原判決認定事實、適用法律及量刑，均為妥適
    。被告上訴意旨猶執前詞，指摘原判決不當，為無理由，應
    予駁回。
據上論結，應依刑事訴訟法第368條，判決如主文。
本案經檢察官劉欽銘到庭執行職務。
中    華    民    國    99    年     8    月    25    日
                  刑事第六庭    審判長法  官  董武全
                                      法  官  賴純慧
                                      法  官  林英志
以上正本證明與原本無異。
不得上訴。
                                      書記官  魏安里
中    華    民    國    99    年    8     月    25    日
附錄本案論罪科刑法條全文：
中華民國刑法第321條第1項（加重竊盜罪）
犯竊盜罪而有左列情形之一者，處6月以上、5年以下有期徒刑：
一、於夜間侵入住宅或有人居住之建築物、船艦或隱匿其內而犯
    之者。
二、毀越門扇、牆垣或其他安全設備而犯之者。
三、攜帶兇器而犯之者。
四、結夥三人以上而犯之者。
五、乘火災、水災或其他災害之際而犯之者。
六、在車站或埠頭而犯之者。

司法院資訊處製作；財團法人民間司法改革基金會備份。
